【裁判字號】    99,重訴,151
【裁判日期】    991007
【裁判案由】    損害賠償
【裁判全文】
臺灣高雄地方法院民事判決             99年度重訴字第151號
原      告  乙○○
兼
訴訟代理人  丙○○○
被      告  甲○○
上列當事人間因誹謗等案件，經原告提起刑事附帶民事訴訟，請
求侵權行為損害賠償（98年度附民字第241 號），由本院刑事庭
裁定移送前來，經本院於民國99年9 月23日言詞辯論終結，判決
如下：
    主      文
原告之訴駁回。
訴訟費用由原告負擔。
    事實及理由
一、原告主張：兩造係鄰居關係，雙方相處不睦，時有嫌隙，民
    國97年11月14日17時50分許，被告在高雄市○○區○○路88
    5 號「北國麗景社區」大廈中庭（下稱系爭大廈中庭）之公
    開場所，對到場依法執行職務之高雄市政府警察局楠梓分局
    員警羅茂偉、侯偉智表示：「乙○○拿槍指著我」；復對伊
    辱罵「他們在起瘋」、「幹你娘」等語（皆為臺語），致伊
    聲譽受損。爰依侵權行為之法律關係，提起本件訴訟，並聲
    明：（一）被告應於北國麗景社區885-4 號大門前，張貼向
    原告悔過道歉之書面啟事一星期（內容如附件所示）。（二
    ）被告應給付原告各新臺幣（下同）800 萬元。
二、被告則以：伊並未公然侮辱原告，本件刑事部分之判決認定
    事實不正確，伊已提起上訴，不得據此逕對伊為不利之認定
    。另原告係以濫訴而從中牟取利益，伊居住之系爭大廈住戶
    常遭原告檢舉、控告，故原告已被系爭大廈管理委員會冠上
    「惡鄰居」之封號，並由管理委員會公告所有住戶以防原告
    無端控告，本件訴訟亦係遭原告之栽贓告訴。又縱認原告主
    張有理由，原告請求金額亦過高等語，資為抗辯。並聲明：
    駁回原告之訴。
三、兩造不爭執事項：
    兩造於本院99年8 月26日準備程序審理時，均對本院刑事庭
    98年度審易字第916 號卷第39至41頁之97年11月14日事故發
    生現場之錄音帶譯文不爭執（見本院卷第90頁）。
四、兩造爭執事項：
（一）被告有無對到場依法執行職務之高雄市政府警察局楠梓分
      局員警羅茂偉、侯偉智表示：「乙○○拿槍指著我」；復
      對原告辱罵「他們在起瘋」、「幹你娘」等行為？
（二）如被告有為上開行為，是否應負侵權行為損害賠償責任？
      原告請求金錢賠償及以刊登道歉啟事之方式回復名譽是否
      適當？
五、本院判斷：
（一）就被告有無對到場依法執行職務之高雄市政府警察局楠梓
      分局員警羅茂偉、侯偉智表示：「乙○○拿槍指著我」；
      復對原告辱罵「他們在起瘋」、「幹你娘」等行為之部分
      ：
 （1）按當事人主張有利於己之事實者，就其事實有舉證之責任
      。民事訴訟法第277 條前段定有明文。本件原告主張被告
      於97年11月14日17時50分許，在系爭大廈中庭，對楠梓分
      局員警表示：「乙○○拿槍指著我」；復對原告辱罵「他
      們在起瘋」、「幹你娘」等語，被告否認之，則原告應就
      其所指摘之事項負舉證之責。
 （2）經查，原告主張被告有對原告為上開之行為，無非以97年
      11月14日事故發生現場之錄音帶譯文為依據，惟本院細譯
      該錄音帶譯文，其中B 男（即被告）固曾表示「（台語）
      黑白敲，把門敲的哩哩扣扣，她叫你們來你們就來！打人
      的喊救人，我跟你們講，你們來有立場，但是他起瘋！..
      ..」、甲女（即原告丙○○○）表示：「來小隊長你聽聽
      ，你們有聽到，他罵我『起瘋』，你們有聽到喔。他罵我
      『起瘋』，小隊長有聽到喔。」（見審易卷第40頁），然
      對照被告前後語及當時之情況，顯然在對前來處理之員警
      ，陳述原告把門敲得「哩哩扣扣」，竟還報警處理之客觀
      事實，表達不滿情緒，並描述該行為是「打人的喊救人」
      、「起瘋」，按之該用語之社會評價，意即失控、情緒化
      、失去理智等，核其性質應屬被告主觀意見或批判；且被
      告陳述之對象為到場警員，並未對原告辱罵。而原告丙○
      ○○聽聞該語後，主動接續「他罵我起瘋」等語，乃原告
      丙○○○主觀上解讀被告之言語。是難認被告此部分之行
      為有何貶損原告名譽之情形，原告此部分之主張為無理由
      。
 （3）關於原告主張被告曾向到場員警表示：「乙○○拿槍指著
      我」部分，系爭錄音帶譯文在一段無法辨識內容之男、女
      聲之後，記載：「B 男（即被告）：『....那天拿槍指著
      我，拿槍指著我....。』，甲女（即原告丙○○○）：『
      我怕他？小隊長你幫我作證，他說我先生拿槍指著他。』
      」（見審易字卷第41頁）。審其內容，被告並未具體指明
      何人拿槍，且觀諸其前後用語，亦難分辨被告稱拿槍者為
      何人，僅原告丙○○○解讀為被告係指其先生即乙○○拿
      槍，是尚難認被告此部分之行為有何侵害或貶損乙○○之
      名譽及社會上之評價，故原告此部分之主張亦非可採。
 （4）關於原告主張被告辱罵「幹你娘」部分，觀諸系爭錄音譯
      文內容，B 男前後陳述為：「沒有人像她這樣去法院告這
      些....，這個也告，那個也告法院....，糟蹋警察，我看
      不過去，....真正看不起我，『幹你娘』！我真的，每天
      都在叫警察....。沒關係啦！」（見審易字卷第41頁），
      則被告固曾於上開時、地口出「幹你娘」之語，然卻係夾
      雜在被告一連串不滿情緒之自言自語似的表白中，未有特
      定之對話對象。參以兩造同為系爭大廈之住戶，且為鄰居
      關係，兩家長期不睦，時有糾紛，彼此間並有多起官司纏
      訟等情，為兩造所不爭。足見當時兩造間因多起訴訟案件
      ，已生嫌隙、怨懟，被告所為不理性之言詞，亦不難理解
      ，況其口稱「幹你娘」既未具體針對原告辱罵，核屬被告
      在憤怒中口出惡語，依一般通念，其所貶損者更應係對被
      告之評價。原告指稱遭被告辱罵，名譽受損等語，核無足
      採。
 （5）又證人即現場處理警員於刑事案件亦證稱：不記得當時被
      告說什麼了，以錄音為準（見審易字卷第40至41頁），不
      足為不利被告之認定。從而，被告雖於前揭時地曾口稱「
      幹你娘」、「拿槍指著我」、「他起瘋」等語，然無原告
      所稱之毀損原告名譽之情。是原告依民法第184 條第1 項
      前段、第195 條規定，請求被告負損害賠償責任，即無所
      據。
（二）如被告有為上開行為，是否應負侵權行為損害賠償責任？
      原告請求金錢賠償及以刊登道歉啟事之方式回復名譽是否
      適當之爭點：
      被告既未對原告有何侵權行為。則原告請求被告以金錢賠
      償精神上損害，及刊登道歉啟事等，俱無理由。
六、綜上所述，原告依侵權行為法律關係，請求被告應各給付原
    告800 萬元及刊登道歉啟事，核屬無據，應予駁回。本件事
    證已臻明確，兩造其餘攻擊防禦方法或舉證，經審酌後，認
    與判決結果不生影響，爰不逐一論列。
據上論結，原告之訴為無理由，爰依民事訴訟法第78條，判決如
主文。
中    華    民    國    99    年    10    月     7    日
                  民事第一庭  審判長法  官  謝肅珍
                                    法  官  張茹棻
                                    法  官  林岳葳
上為正本係照原本作成。
如不服本判決，應於送達後20日內，向本院提出上訴狀並表明上
訴理由，如於本判決宣示後送達前提起上訴者，應於判決送達後
10日內補提上訴理由書（須附繕本）。
中    華    民    國    99    年    10    月     7    日
                                    書記官  簡文清
附件：
道歉人甲○○因涉犯不法而侵害乙○○與丙○○○夫妻之法益，
深感不該，已知悔改，謹此張貼這張道歉啟事於社區885-3 號大
門前7日致歉，並保證不會再犯。

司法院資訊處製作；財團法人民間司法改革基金會備份。
